臺灣南投地方法院刑事判決
111年度原交訴字第1號
公  訴  人  臺灣南投地方檢察署檢察官 
被      告  劉嘉旗


指定辯護人  本院公設辯護人許定國
上列被告因公共危險等案件，經檢察官提起公訴（111年度偵字
第949號、111年度偵字第1132號），本院判決如下：
    主    文
劉嘉旗駕駛動力交通工具而吐氣所含酒精濃度每公升零點二五毫
克以上因而致人於死，處有期徒刑參年拾月。又駕駛動力交通工
具發生交通事故致人於死而逃逸，處有期徒刑壹年參月。應執行
有期徒刑肆年拾月。
    犯罪事實
一、劉嘉旗無駕駛執照，於民國111年1月15日上午8時許至同日
    中午12時許止，在南投縣仁愛鄉互助村某友人住處飲用酒類
    後，吐氣所含酒精濃度已達每公升0.25毫克以上，無法安全
    駕駛動力交通工具，且在客觀上能預見一般人飲酒後，駕駛
    車輛之注意力、反應力及控制力均會受酒精影響而降低，危
    及自身及其他用路人之身體、生命安全，倘發生車禍事故，
    可能造成他人受重傷甚或死亡之結果，主觀上未預見之情形
    下，未待體內酒精成分退卻，即基於飲酒後駕駛動力交通工
    具之犯意，於同日下午4時許，自其南投縣○○鄉○○路000號住
    處，騎乘車牌號碼000-000號普通重型機車行駛於道路，欲
    前往南投縣仁愛鄉清流部落。嗣於同日下午5時40分許，劉
    嘉旗騎乘上開機車沿南投縣仁愛鄉投80線公路由東往西方向
    行駛，駛至該公路3.8公里處（即南投縣○○鄉○○路000號附近
    ），本應注意車前狀況，隨時採取必要安全措施，而依當時
    天候晴、夜間有照明、柏油路面乾燥無缺陷、無障礙物、視
    距良好，天候路況均佳，並無不能注意之情事，竟疏未注意
    及此，貿然直行。適高明旺自上開公路3.8公里處西向車道
    旁，欲步行往南跨越該公路，劉嘉旗所騎乘之前揭機車車頭
    ，因而撞及高明旺，致高明旺受有連枷胸閉鎖性骨折、左側
    股骨幹閉鎖性橫斷移位性骨折、左側前臂第1或2型開放性骨
    折、右側肩關節其他脫臼之傷害。詎劉嘉旗明知其駕車肇事
    致高明旺受有傷害，竟僅將高明旺抱往南投縣○○鄉○○路000
    號前，由聚攏之高美娟等人照護及報警，而未向高美娟等人
    坦承為肇事者，旋基於肇事逃逸之犯意，步行離開肇事現場
    而逃逸。高明旺經送醫救治，仍於同日晚間7時20分許，因
    創傷性休克而死亡。嗣警查詢上開機車車主為劉嘉旗，於同
    日晚間8時46分許，由警對其施以酒精濃度測試，測得其吐
    氣所含酒精濃度達每公升0.52毫克，而查悉上情。
二、案經高明旺之胞弟彭春豐告訴及南投縣政府警察局仁愛分局
    報告臺灣南投地方檢察署檢察官偵查起訴。
    理    由
一、證據能力之認定：
  ㈠按被告以外之人於審判外之言詞或書面陳述，除法律有規定
    者外，不得作為證據；又被告以外之人於審判外之陳述，雖
    不符刑事訴訟法第159條之1至第159條之4之規定，而經當事
    人於審判程序同意作為證據，法院審酌該言詞陳述或書面陳
    述作成時之情況，認為適當者，亦得為證據。刑事訴訟法第
    159條第1項及第159條之5第1項分別定有明文。經查，本判
    決下列所引用被告劉嘉旗以外之人於審判外之陳述，被告及
    辯護人於本院準備程序表示對證據能力沒有意見，同意有證
    據能力（見本院卷第49頁），本院審酌上開證據資料作成時
    之情況，尚無違法不當或證明力明顯過低之瑕疵，亦認為以
    之作為證據應屬適當，爰依上開規定，認前揭證據資料均有
    證據能力。
　㈡次按除法律另有規定外，實施刑事訴訟程序之公務員因違背
    法定程序取得之證據，其有無證據能力之認定，應審酌人權
    保障及公共利益之均衡維護，刑事訴訟法第158條之4定有明
    文。本案以下所引用之非供述證據，並無證據證明係實施刑
    事訴訟程序之公務員違背法定程序所取得，且經本院於審理
    時合法踐行調查程序，自應認均具有證據能力，得作為證據
    。
二、認定犯罪事實所憑之證據及理由：
  ㈠上開犯罪事實，業據被告劉嘉旗於偵查、本院準備程序及審
    理中均自白不諱，核與證人彭春豐、陳依樊、高美娟、秋念
    華於警詢、偵訊中、證人劉緯軒於警詢中證述情節相符（見
    相卷第13頁至第21頁、第39頁至第40頁、第90頁至第91頁、
    第118頁至第121頁、第124頁至第125頁、第127頁至第128頁
    ），並有現場照片、埔基醫療財團法人埔里基督教醫院診斷
    證明書、南投縣政府警察局舉發違反道路交通管理事件通知
    單、道路交通事故當事人酒精測定記錄表、呼氣酒精測試器
    檢定合格證書、車輛詳細資料報表、交通道路現場略圖、南
    投縣政府警察局仁愛分局中原分駐所處理交通事故現場（草
    圖）記錄表、道路交通事故現場圖、道路交通事故調查報告
    表（一）（二）、南投縣政府警察局仁愛分局眉原派出所道
    路交通事故肇事人自首情形記錄表、111年1月16日員警職務
    報告、劉嘉旗當日穿著照片及現場照片、手繪事故現場圖、
    南投縣政府警察局仁愛分局扣押筆錄、扣押物品目錄表、扣
    押物品收據、扣押物品照片、勘驗筆錄、臺灣南投地方檢察
    署相驗屍體證明書、臺灣南投地方檢察署檢驗報告書、南投
    縣政府警察局仁愛分局111年1月22日投仁警偵字第00000000
    號檢送高明旺意外死亡案相驗照片7張、贓物認領保管單、A
    1A2類交通事故攝影蒐證檢視表暨附現場照片、調解委員報
    告書、調解成立筆錄在卷可稽（見相卷第46頁至第61頁、第
    64頁、第76頁至第80頁、第85頁、第81頁至第83頁、第88頁
    至第89頁、第92頁至第93頁、第98頁至第108頁、第110頁至
    第117頁、第123頁、第130頁、第136頁至第150頁；偵1132
    卷第53頁、第77頁至第88頁；本院卷第63頁、第67頁至第68
    -2頁），足徵被告前開任意性自白與事實相符，堪予採信。
　㈡再按飲用酒類或其他類似物後其吐氣所含酒精濃度達每公升0
    .15毫克或血液中酒精濃度達百分之0.03以上，不得駕車。
    汽車行駛時，駕駛人應注意車前狀況及兩車並行之間隔，並
    隨時採取必要之安全措施，分別為道路交通安全規則第114
    條第1項第2款、第94條第3項定有明文，此顯為一般具有通
    常智識經驗之人所明知，被告既已駕車上路，對於上情當無
    不知之理。而被告於肇事後經警對其施以酒精測試，測得其
    吐氣酒精濃度達每公升0.52毫克，顯然無法安全駕駛之狀態
    下行駛於道路乙節，亦有道路交通事故當事人酒精測定記錄
    表、呼氣酒精測試器檢定合格證書、交通道路現場略圖、南
    投縣政府警察局仁愛分局中原分駐所處理交通事故現場（草
    圖）記錄表、道路交通事故現場圖、道路交通事故調查報告
    表（一）（二）（見相卷第60頁至第61頁、第76頁至第80頁
    、第85頁）附卷可參。是被告因酒精作用之狀態下，反應及
    判斷能力顯然不足，見欲徒步穿越公路之被害人，無法及時
    採取適當之措施，肇致本件事故發生，對於本件事故顯有過
    失，此部分事實亦足認定。又被害人高明旺因本件事故受有
    連枷胸閉鎖性骨折、左側股骨幹閉鎖性橫斷移位性骨折、左
    側前臂第1或2型開放性骨折、右側肩關節其他脫臼等傷害，
    到院前即已無生命徵象，急救後仍無法恢復生命跡象因創傷
    性休克死亡等情，有診斷證明書、勘驗筆錄、相驗屍體證明
    書在卷可證（見相卷第58頁、第117頁、第130頁）。稽以被
    害人所受上揭傷勢，顯係因遭受強烈撞擊後所致，並因而休
    克死亡，被害人死亡之結果核與被告之過失駕車行為間，具
    有相當因果關係，洵足認定。　
  ㈢再按加重結果犯，以行為人能預見其結果之發生為要件，所
    謂能預見乃指客觀情形而言，與主觀上有無預見之情形不同
    ，若主觀上有預見，而結果之發生又不違背其本意時，則屬
    故意範圍。經查，本案被告屬一般用路人，雖因前揭過失駕
    駛因素而發生本件交通事故，惟主觀上應無致被害人於死之
    犯意，是其酒後駕車上路之行為，當係心存僥倖，主觀上並
    未事先預見被害人死亡之結果。然駕駛人於飲用酒類後，酒
    精作用將影響其注意力、反應力及駕駛控制力，此際駕駛人
    若逕行駕駛動力交通工具將容易導致車禍發生，造成他人受
    重傷甚至死亡之結果，乃經政府與媒體一再宣導、報導，應
    屬公眾所週知之事實。據此，本案被告主觀上雖未預見被害
    人死亡之結果，但被告基於酒醉駕車之故意駕車上路，且於
    行車途中，因飲酒後注意力、反應力、駕駛操控能力均降低
    ，且疏未注意車前狀況而肇事，導致被害人死亡，被告在客
    觀上已能預見酒醉駕車將可能導致其他用路人之傷亡，自應
    對被害人死亡之加重結果負責。
  ㈣又被告因上揭過失肇致本件事故發生後，明知被害人遭受強
    烈撞擊，有死亡之風險，仍未採取任何救護而逕自騎車離去
    ，為被告所坦承不諱（見相卷第10頁、第96頁、第133頁）
    ，核與證人陳依樊、高美娟、秋念華所述，並有現場照片、
    員警職務報告、被告當日穿著照片及現場照片、被告手繪事
    故現場圖、扣押物品目錄表、扣案物照片（見相卷第45頁至
    第67頁、第83頁、第88頁至第89頁、第92頁至第93頁、第98
    頁至第108頁、第110頁至第116頁、第123頁），是本案被告
    確有於上揭時間駕駛車輛撞擊被害人後，發生本件事故後，
    逕自離開現場，亦足認定。
  ㈤綜上所述，被告本案犯行事證均臻明確，犯行顯可認定，應
    予依法論科。　
三、論罪科刑：
　㈠查被告行為後，刑法第185條之3規定於111年1月28日修正公
    布，並於同年月30日生效施行，而修正前刑法第185條之3第
    1項第1款、第2項前段原規定：「駕駛動力交通工具而吐氣
    所含酒精濃度達每公升0.25毫克或血液中酒精濃度達百分之
    0.05以上者，處2年以下有期徒刑，得併科20萬元以下罰金
    ；因而致人於死者，處3年以上10年以下有期徒刑」。修正
    後刑法第185條之3第1項第1款、第2項前段規定：「駕駛動
    力交通工具而吐氣所含酒精濃度達每公升0.25毫克或血液中
    酒精濃度達百分之0.05以上者，處3年以下有期徒刑，得併
    科30萬元以下罰金；因而致人於死者，處3年以上10年以下
    有期徒刑，得併科200萬元以下罰金」。是比較新舊法之結
    果，修正後刑法第185條之3第2項前段規定雖未更動該罪之
    構成要件，然增訂得併科罰金之規定，故應以修正前刑法第
    185條之3第2項前段規定對被告較為有利。依刑法第2條第1
    項前段規定，自應適用被告行為時即修正前刑法第185條之3
    第2項前段之規定處斷。
　㈡又前於100年11月30日修正公布施行，於同年12月2日生效之
    刑法第185條之3增訂第2項因而致人於死、致重傷者之處罰
    規定，其立法目的係結合服用酒類不能安全駕駛動力交通工
    具而駕駛罪及過失致死罪、過失致重傷罪之構成要件而合為
    一獨立規範構成要件之特別處罰規定，而成為一種加重結果
    犯之處罰類型，並變更、加重法定刑度，以彰顯酒駕肇事致
    人於死或重傷之惡性（刑法第185條之3第2項迭於102年6月1
    1日、111年1月28日修正提高法定刑度），是行為人於此種
    情形，雖同時構成刑法第185條之3第2項前段及刑法第276條
    第1項之犯罪，但應依法條競合原則優先適用刑法第185條之
    3第2項前段之規定處罰。　
  ㈢核被告所為，係犯修正前刑法第185條之3第2項前段之駕駛動
    力交通工具，吐氣所含酒精濃度達每公升0.25毫克以上，因
    而致人於死罪，及刑法第185條之4第1項後段之駕駛動力交
    通工具發生交通事故，致人於死而逃逸罪。被告所犯上開2
    罪犯意各別、行為互殊，應予分論併罰。
　㈣另按道路交通管理處罰條例第86條第1項規定係就刑法上過失
    致人死傷罪之基本犯罪類型，對於行為人為汽車駕駛人，於
    從事駕駛之特定行為（無照駕車、酒醉或施用毒品駕車、未
    依規定禮讓行人通行），因而致人死傷之特殊要件予以加重
    處罰，已就上述刑法各罪犯罪類型變更之個別犯罪行為予以
    加重，而成另一獨立之罪名，性質上固屬刑法分則加重；惟
    按上開數種加重事項既規定於同一條項內，縱行為人同時有
    數種加重情形，亦僅能依該規定加重1次，不得再遞予加重
    其刑。再者，刑法第185條之3第2項既已就行為人酒後駕車
    致人於死之情形設有特別處罰規定，實質上已將此特別情狀
    予以評價在內而加重處罰，當無再依上開規定加重其刑之餘
    地。而刑法增列第185條之3第2項加重結果犯後，並未將酒
    後駕車自上開加重其刑之規定中刪除，自難認立法者有意將
    此加重事項與其他加重事項予以區別，故倘行為人犯刑法第
    185條之3第2項之罪而併有無照駕車等情形，如再予加重，
    亦無異於重複加重，而為雙重評價過度處罰。故於增訂刑法
    第185條之3第2項後，如行為人另有無照駕車等情形時，即
    無再依道路交通管理處罰條例第86條第1項加重其刑之餘地
    。本案被告所犯刑法第185條之3第2項前段之罪，雖併有無
    照駕駛之情形，惟依上開說明，此部分毋庸再依道路交通管
    理處罰條例第86條第1項規定加重其刑，附此敘明。
　㈤辯護人雖為被告辯護略以：被告酒後騎乘機車前往部落探望
    女兒，行車不慎而有行車事故，被告思慮未周而觸犯本案，
    所犯深具悔意，請依刑法第59條減輕其刑等語。然按犯罪之
    情狀顯可憫恕，認科以最低度刑仍嫌過重者，得酌量減輕其
    刑，刑法第59條固有明文。該條所謂「犯罪之情狀可憫恕」
    ，本係指審酌刑法第57條各款所列事項以及其他一切與犯罪
    有關之情狀之結果，認其犯罪足堪憫恕者而言，必須犯罪另
    有特殊之原因與環境等，因在客觀上顯然足以引起一般同情
    ，認為縱予宣告法定最低度刑猶嫌過重者，始有其適用。且
    為防止酌減其刑之濫用，乃增列文字，將此適用條件予以明
    文化，有該條之立法說明可參。又酒後駕車足以造成注意能
    力減低，提高重大違反交通規則之可能，行為人對此危險性
    應有認識，卻輕忽危險駕駛可能造成死傷結果而仍為危險駕
    駛行為，嚴重危及他人生命、身體法益。本件被告酒後貿然
    騎車上路，造成本件車禍，最終造成被害人死亡，所生危害
    鉅大且不可挽回，又被告發生本案事故後，竟又棄車逃逸、
    離開現場躲避，相較於被告犯酒駕肇事致人於死，對於道路
    交通安全之危害、被害人生命逝去之根本無從回復，家屬之
    悲痛無以復加等損害而言，並未有倘處以最低度刑而有令一
    般大眾對其產生同情之感，自無刑法第59條規定之適用，附
    此敘明。
　㈥爰以行為人責任為基礎，審酌被告並無經論罪科刑之前案紀
    錄，素行尚可。飲酒後不得駕駛動力交通工具，業經政府三
    令五申多方宣導，且為一般國民所熟知，被告竟漠視法令，
    於飲酒後恣意開車上路，其吐氣所含酒精濃度達每公升0.52
    毫克，因注意力及反應操控能力顯然下降，於被害人欲穿越
    公路時未能採取適當之安全措施，導致本件車禍發生致生被
    害人死亡之結果，且於肇事後竟棄車逃逸現場，致被害人喪
    失可得及時救護倖免於難之可能，且陷於無從追索求償之風
    險，所為顯然毫無可取。另考量被告犯後坦承犯行，雖與被
    害人家屬達成調解，然未依調解條件給付之犯後態度之犯罪
    情節；兼衡被告於審理中自陳高中肄業之智識程度，務農，
    經濟狀況勉持，家中有母親、2個弟弟、1個妹妹之生活狀況
    （見本院卷第112頁），暨其犯罪之目的、動機、手段及所
    生危害等一切情狀，就被告所犯上開二罪，分別量處如主文
    所示之刑，並定其應執行刑。
　㈦被告之辯護人雖為被告請求給予緩刑之宣告。然被告本案所
    犯之罪，宣告刑已逾有期徒刑2年，即與刑法第74條第1項得
    宣告緩刑之要件有間，自無從宣告緩刑，末予敘明。　
據上論斷，應依刑事訴訟法第299條第1項前段，判決如主文。
本案經檢察官張鈞翔提起公訴，檢察官吳宣憲到庭執行職務。
中　　華　　民　　國　　111 　年　　10　　月　　26　　日
　　　　　　　　　刑事第四庭  審判長法　官　何玉鳳
　　　　　　　　　                  法  官  吳宗育
　　　　　　　　　                  法  官  李怡貞
以上正本與原本無異。
如不服本判決應於收受送達後20日內向本院提出上訴書狀，並應
敘述具體理由；其未敘述上訴理由者，應於上訴期間屆滿後20日
內向本院補提理由書（均須按他造當事人之人數附繕本）「切勿
逕送上級法院」。
告訴人或被害人如對於本判決不服者，應具備理由請求檢察官上
訴，其上訴期間之計算係以檢察官收受判決正本之日期為準。
                                    書記官  林鈺珣
中　　華　　民　　國　　111 　年　　10　　月　　27　　日

附錄本案論罪科刑法條：
修正前中華民國刑法第185條之3
駕駛動力交通工具而有下列情形之一者，處 2 年以下有期徒刑
，得併科 20 萬元以下罰金：
一、吐氣所含酒精濃度達每公升零點二五毫克或血液中酒精濃度
    達百分之零點零五以上。
二、有前款以外之其他情事足認服用酒類或其他相類之物，致不
    能安全駕駛。
三、服用毒品、麻醉藥品或其他相類之物，致不能安全駕駛。
因而致人於死者，處 3 年以上 10 年以下有期徒刑；致重傷者
，處 1 年以上 7 年以下有期徒刑。
曾犯本條或陸海空軍刑法第 54 條之罪，經有罪判決確定或經緩
起訴處分確定，於五年內再犯第 1 項之罪因而致人於死者，處
無期徒刑或 5 年以上有期徒刑；致重傷者，處 3 年以上 10 年
以下有期徒刑。　　　　　　　　　
中華民國刑法第185條之4
駕駛動力交通工具發生交通事故，致人傷害而逃逸者，處6月以
上5年以下有期徒刑；致人於死或重傷而逃逸者，處1年以上7年
以下有期徒刑。
犯前項之罪，駕駛人於發生交通事故致人死傷係無過失者，減輕
或免除其刑。